【裁判字號】    94,訴,2319
【裁判日期】    950511
【裁判案由】    任用
【裁判全文】
臺北高等行政法院判決
                                    94年度訴字第02319號
                              .
原      告  甲○○
被      告  銓敘部
代  表  人  乙○○部長）住同.
訴訟代理人  丙○○
            丁○○
上列當事人間因任用事件，原告不服公務人員保障暨培訓委員會
中華民國94年5 月24日94公審決字第0111號復審決定，提起行政
訴訟。本院判決如下：
    主  文
原告之訴駁回。
訴訟費用由原告負擔。
    事  實
壹、事實概要：
    緣原告現職為交通部臺灣鐵路管理局（下稱鐵路局）運務處
    課長，前應民國（下同）72年特種考試交通事業鐵路人員（
    下稱鐵路特考）業務類員級運輸營業科考試及格，74年2 月
    7日經鐵路局令派為該局運務處臺北運務段站務員，經前臺
    灣省委任職公務員銓敘委託審查委員會（下稱臺銓會）74年
    12月9 日74台銓1 字第28558 號通知書，審定以事業人員任
    用，核敘業務員第37級薪額新台幣（下同）120 元在案。嗣
    原告經考選部93年6 月29日選特字第0930003892號函同意予
    以免除學習，經鐵路局以93年10月18日鐵人1 字第09324153
    號公務人員任用或俸給案申請重行審定送核書，向被告申請
    重行審定，以其符合免除學習之條件，請求前揭任用案應溯
    自73年2 月7 日起生效，經被告以同年11月30日部特4 字第
    09324287 89 號書函否准。原告不服，提起復審，經遭駁回
    ，遂向本院提起行政訴訟。
貳、兩造聲明：
一、原告聲明求為判決：
(一)復審決定及原處分均撤銷。
(二)被告應重行審核原告鐵路特考業務類員級運輸營業科考試及
    格之任用案。
二、被告聲明求為判決：
(一)原告之訴駁回。
(二)訴訟費用由原告負擔。
參、兩造之陳述：
一、原告主張之理由：
(一)原告是依據當年學習辦法內免除學習要件，對當時經辦人事
    人員適用法條有不同看法，且該免除學習辦法並沒有時效期
    間之限制。
(二)依據71年9 月1 日公布實施之特種考試交通事業鐵路人員考
    試錄取人員學習辦法，學習規定學習期滿成績考核及格始完
    成考試程序，報請考試院頒發及格證書，並予正式任用。原
    告此次是對當年學習辦法人事人員適用法條不對，向考選部
    補辦免除學習同意後，接到鐵路局重新派令重新薪級送審，
    且薪級送審還未同意並沒有如被告所述薪級送審有異義應於
    期限內提出重新審定，況且也沒有受不當行政處分之情事應
    於期限內提出行政救濟之事由。
(三)原告提出薪級送審，是依據當時學習辦法人事人員適用法條
    不對，後經原告向考選部申請補辦免除學習同意後，並經鐵
    路局重新派令正式啟用，才向被告提出薪級復審。被告認為
    原告係當年薪級送審未在時效期間內提出，純係對原告觀點
    有所不同，請判決如原告訴之聲明云云。
二、被告主張之理由：
(一)查交通事業人員任用條例第10條規定：「本條例未規定事項
    ，適用公務人員任用法之規定。」（按該條例自36年制定公
    布以來，雖經多次修正，惟該條文內容均未變動）而依69年
    11月14日修正公布之公務人員任用法第23條授權訂定，於70
    年3 月16日修正發布之同法施行細則第14條規定：「公務人
    員經依本細則第13條規定程序審定後，如有異議，得於文到
    1 月內提出確實證明或理由，呈由本機關長官依送審程序轉
    請複審，但以1 次為限。」（按：現行公務人員任用法施行
    細則第24條規定：「公務人員經依第22 條 規定程序銓敘審
    定後，如有異議得於文到3 個月內提出確實證明或理由，陳
    由本機關長官依送審程序轉請重行審定。重行審定以1 次為
    限。．．．」再查行政程序法第128 條規定：「（第1 項）
    行政處分於法定救濟期間經過後，具有下列各款情形之一者
    ，相對人或利害關係人得向行政機關申請撤銷、廢止或變更
    之。但相對人或利害關係人因重大過失而未能在行政程序或
    救濟程序中主張其事由者，不在此限：1 、具有持續效力之
    行政處分所依據之事實事後發生有利於相對人或利害關係人
    之變更者。2 、發生新事實或發現新證據者，但以如經斟酌
    可受較有利益之處分者為限。其他具有相當於行政訴訟法所
    定再審事由且足以影響行政處分者。（第2 項）前項申請，
    應自法定救濟期間經過後3 個月內為之；其事由發生在後或
    知悉在後者，自發生或知悉時起算，但自法定救濟期間經過
    後已逾5 年者，不得申請。」是以，公務人員之任用案件經
    被告銓敘審定後，如有異議，須於法定期限內依上開公務人
    員任用法施行細則之規定提起複審或重行審定，未於法定期
    限提起者，其任用案件之審定即為確定，應無疑義。又依上
    開行政程序法第128 條第2 項規定，行政處分自法定救濟期
    間經過後已逾5 年者，相對人或利害關係人向行政機關申請
    撤銷、廢止或變更行政處分，亦為法所不許。
(二)原告於74年2 月7 日經鐵路局令派為該局運務處台北運務段
    站務員，經前臺銓會審定以事業人員任用，核敘業務員第37
    級120 元在案。茲以原告之上開任用案審定迄93年10月18日
    始申請重行審定，期間相隔將近19年，已逾當時適用之公務
    人員任用法施行細則第14條複審期限之規定及現行公務人員
    任用法施行細則第24條重行審定期限之規定，亦逾越行政程
    序法第128 條第2 項之相對人或利害關係人向行政機關申請
    撤銷、廢止或變更行政處分期限之規定。是以，原告申請重
    行審定上開任用案為業務員站務員第37級120 元，並追溯自
    73年2 月7 日生效，被告以93年11月30日部特4 字第093242
    8789號書函復，被告無法辦理，並無不合。
(三)另原告指稱，其係因當時學習辦法承辦之人事人員適用法條
    不對，經向考選部申請補辦免除學習同意，並經鐵路局重新
    派令後，才向被告提出重行審定，被告認為原告重行審定未
    在時效期間內提出，與其觀點有所不同一節，以本案臺銓會
    74年12月9 日74台銓1 字第28558 號通知書，係依當時鐵路
    局令派及考試院及格證書，依交通事業人員任用條例相關規
    定予以銓敘審定，於法並無不合，縱令當時鐵路局人事人員
    對法令適用有所疏失，惟原告亦負有應注意而未注意之責任
    ，於事過19年後始主張其權益受損，不能謂原告全無疏失之
    責。系爭之任用案，因業逾前揭公務人員任用法施行細則第
    14條之複審請求期間，系爭任用案業已確定，縱認原告具有
    前揭行政程序法第128 條第1 項所列各款之情形，亦已逾該
    條第2 項所定5 年期限，被告自得拒絕程序再開之請求，請
    判決駁回原告之訴等語。
    理  由
壹、兩造陳述要旨：
一、原告主張伊是依據71年9月1日公布實施之特種考試交通事業
    鐵路人員考試錄取人員學習辦法，免除學習要件，經向考選
    部補辦免除學習同意後（該免除學習辦法並沒有時效期間之
    限制），由鐵路局重新派令，向被告提出薪級復審，該薪級
    送審還未經同意，並無被告所述原審定薪級未經異義已經確
    定，無從重新審定之情事等語。
二、被告則以：原告於74年2月7日經鐵路局令派為該局運務處台
    北運務段站務員，經前臺銓會審定以事業人員任用，核敘「
    業務員第37級120元」在案，今原告在該案已確定19年後，
    復申請重行審定上開任用案為「業務員站務員第37級120元
    」，並追溯自73年2月7日生效，已逾當時適用之公務人員任
    用法施行細則第14條複審期限之規定及現行公務人員任用法
    施行細則第24條重行審定期限之規定，亦逾越行政程序法第
    128條第2項之相對人或利害關係人向行政機關申請撤銷、廢
    止或變更行政處分5年期限之規定等語置辯。
貳、兩造爭點：
    系爭任用案是否應受臺銓會74年12月9 日74台銓1 字第
    28558 號通知書（原告鐵路特考業務類員級運輸營業科考試
    及格，經審定以事業人員任用，核敘業務員第37級薪額120
    元）之「複審期限 (一個月）」之限制？有無行政程序法第
    128 條第2 項申請變更行政處分5 年期限之限制？
參、本院之判斷：
一、本件應適用之法條：
(一)交通事業人員任用條例第10條規定：「本條例未規定事項，
    適用公務人員任用法之規定。」（按該條例自36年制定公布
    以來，經多次修正，該條均為相同規定。）
(二)公務人員任用法施行細則（70年3月16日發布，依69年11月1
    4日公布之公務人員任用法第23條所授權訂定）第14條規定
    ：「公務人員經依本細則第13條規定程序審定後，如有異議
    ，得於文到1月內提出確實證明或理由，呈由本機關長官依
    送審程序轉請複審，但以1次為限。」。
(三)行政程序法第128條第1項規定：「行政處分於法定救濟期間
    經過後，具有下列各款情形之一者，相對人或利害關係人得
    向行政機關申請撤銷、廢止或變更之。但相對人或利害關係
    人因重大過失而未能在行政程序或救濟程序中主張其事由者
    ，不在此限：1、具有持續效力之行政處分所依據之事實事
    後發生有利於相對人或利害關係人之變更者。2、發生新事
    實或發現新證據者，但以如經斟酌可受較有利益之處分者為
    限。3、其他具有相當於行政訴訟法所定再審事由且足以影
    響行政處分者。」第2項規定：「前項申請，應自法定救濟
    期間經過後3個月內為之；其事由發生在後或知悉在後者，
    自發生或知悉時起算。但自法定救濟期間經過後已逾5年者
    ，不得申請。」。
(四)行政訴訟法第129條規定：「行政機關認前條之申請為有理
    由，應撤銷、廢止或變更原處分；認申請為無理由或雖有重
    新開始程序之原因，如認為原處分為正當者，應駁回之。」
    。
二、系爭任用案應受臺銓會74年12月9日74台銓1字第28558號通
    知書（原告鐵路特考業務類員級運輸營業科考試及格，經審
    定以事業人員任用，核敘業務員第37級薪額120元）之「複
    審期限 (一個月）」之限制：
    依公務人員任用法施行細則（70年3 月16日發布）第14條規
    定，公務人員經任用審定後，如有異議，須於文到1 月內轉
    請複審，否則即生任用確定之效果，不得再為爭執。本件原
    告對臺銓會74年12月9 日74台銓1 字第28558 號審定結果，
    未於函到一個月內提起複審，為原告所不爭執，該任用案即
    已告確定。原告雖謂系爭任用案因鐵路局已重新派令，該「
    複審期限」自應重行起算云云，惟依系爭任用案「申請重行
    審定送核書」所示，系爭任用案係就臺銓會74年12月9 日74
    台銓1 字第28558 號任用案申請「重行審定」，並回溯至73
    年2 月7 日生效，系爭任用案顯然係就臺銓會74年12月9 日
    74 台 銓1 字第28558 號通知書申請複審，當然應受當時公
    務人員任用法施行細則第14條複審期間（一個月）之拘束，
    原告主張尚不足採。
三、系爭任用案雖有「考選部同意免除學習期間」之新事實，但
    仍須受行政程序法第128條第2項「自法定救濟期間經過後已
    逾5 年者，不得申請」之限制：
    本件原告雖經考選部93年6 月29日選特字第0930003892號函
    同意予以免除學習，有行政程序法第128 條第1 項所謂「發
    生新事實」之情形，可得向行政機關申請變更原審定，但原
    告遲至93年10月18日，始經鐵路局以同日鐵人1 字第093241
    53號公務人員任用或俸給案申請重行審定送核書，向被告申
    請重行審定系爭任用案，有前揭公函及送核書在卷可憑，其
    距臺銓會台銓1 字第28558 號任用案救濟期滿期間逾19年，
    已逾行政程序法第128 條第2 項之5 年期間，原告自已不得
    申請。
四、從而，原處分以系爭任用案業已確定，縱有考選部同意免除
    學習之新事實，亦已逾行政程序法第128條第2項所定5年期
    限，因而否准原告「重行審定」之申請，於法並無不合，復
    審決定遞予維持，亦屬正確，原告仍執陳詞，訴請撤銷，並
    請求被告應重行審核原告鐵路特考業務類員級運輸營業科考
    試及格之任用案，均無理由，應予駁回。
肆、兩造其餘攻擊防禦方法均與本件判決結果不生影響，故不逐
    一論述，併此敘明。
據上論結，本件原告之訴為無理由，爰依行政訴訟法第98條第3
項前段，判決如主文。
中    華    民    國    95    年    5     月    11    日
                         第四庭審判長法  官  鄭忠仁
                                     法  官  林育如
                                     法  官  畢乃俊
上為正本係照原本作成。
如不服本判決，應於送達後20日內，向本院提出上訴狀並表明上
訴理由，如於本判決宣示後送達前提起上訴者，應於判決送達後
20日內補提上訴理由書（須按他造人數附繕本）。
中    華    民    國    95    年    5     月    11    日
                                     書記官  簡信滇


司法院資訊處製作；財團法人民間司法改革基金會備份。
